【裁判字號】    88,勞訴,28
【裁判日期】    900417
【裁判案由】    給付薪資
【裁判全文】
臺灣板橋地方法院民事判決  八十八年度勞訴字第二八號
    原      告  甲○○
    訴訟代理人  陳文靜律師
    複  代理人  郭宏義律師
    被      告  天外天有線電視股份有限公司
                            設台北縣三重市○○路○段七八號十樓
    法定代理人  李玉泉      住.
    訴訟代理人  林凱倫律師
右當事人間因請求給付薪資事件，本院判決如左：
    主      文
原告之訴及假執行之聲請均駁回。
訴訟費用由原告負擔。
    事      實
甲、原告部分：
  一、聲明：被告應自民國八十八年四月一日起，至九十年一月三十一日止，按每月
      五日給付原告新臺幣七萬四千元，及自各應給付日之翌日起至清償日止，依年
      息百分之五計算之利息。並陳明願供擔保請准宣告假執行。
  二、陳述：
    (一)原告自八十四年五月十五日起在被告公司籌備處擔任行政工作，嗣被告公司正
      式成立後，原任六職等一級管理部經理，於八十六年十月十八日起擔任六職等
      五級內部稽核人員，並兼任總經理室研發小組執行秘書，每月薪資七萬四千元
      。原告任職期間戮力從公，工作表現一向良好，詎料被告公司於八十八年二月
      二十五日，透過訴外人節目部企劃組主任周詳人轉知，將原告調任至職等及薪
      資與原職均顯不相當之企劃組執行編輯職務，原告不願接受，被告公司董事長
      李玉泉即於三月一日以口頭命令將原告解僱，並命原告即刻完成交接工作，因
      原告認被告之解僱無理由，遂要求被告提出書面說明並說明原因，詎被告一改
      前詞，於三月二日以書面公告前開調職命令，再度要求原告於三月三日至新單
      位報到。原告不願接受此項人事安排，屢次與被告協商均未果，故向台北縣政
      府勞工局申請勞資爭議調解，然歷經多次會議，被告均不願秉持誠信解決問題
      ，反要求原告須即刻於三月二十九日到任新職，原告不從，被告即於三月三十
      日正式解僱原告。
    (二)學者有謂：勞工在雇主指揮命令下服勞務賺取工資以養其日常生活所需，可說
      是資本主義社會下勞務關係之本質，而勞工必以其擅長之勞務技能作為追求更
      高待遇之籌碼，因此從事工作內容與勞工服務之表現，其關係必然密切，故謂
      工作內容為勞動契約之重要要素當無異議，他方面，勞工之勞動生涯當中，亦
      無法與家庭生活或居住地區之社會生活脫離關係，因此工作場所（地點）往往
      成為勞工求職時之重要考慮事項，故工作場所亦為勞動契約之重要要素。從而
      雇主變更勞工工作場所與工作內容之調職命令行為，為勞動契約內容變更之要
      約，除非得到勞工之合意，否則不容許雇主單方面實施變更。復依最高法院七
      十七年度台上字第一八六八號判決亦認：「工作場所及從事之工作有關事項，
      應於勞動契約內訂定之。嗣後資方如因業務需要而變動勞方之工作場所及工作
      有關事項時，除勞動契約已有約定應從其約定外，資方應依誠信原則為之，否
      則應得勞方之同意始得為之」。綜上所述，如被告未經原告同意，又未依誠信
      原則率而調動原告職務，其調動即不合法。再依據內政部七十四年九月五日發
      布之七四台內勞字第三二八四三三號行政命令之意旨，認雇主發布調職命令，
      應依(1)基於企業經營所必須(2)不得違反勞動契約(3)對勞工薪資及其他勞動條件
      未作不利益變更(4)調動後工作與原有工作性質為其體能及技術性所可勝任(5)調
      動地點過遠，雇主應予必要協助等五項原則，否則即為違法而無效。學者復補
      充說明「行政機關揭示之五項原則，僅能謂係在提供區別「調職」與「雇主變
      更勞動契約內容之要約」兩種態樣之原則，而非釋示雇主是否擁有雇主命令權
      與是否權利濫用之判斷原則」，司法機關面對調職事件，除依上開調職五原則
      為判斷依據外，亦應判斷雇主之調職是否出於報復、不當勞動之動機或有無權
      利濫用等等，以達勞動基準法第一條所示保障勞工權益，加強勞雇關係之宗旨
      。原告自受雇於被告以來，均擔任管理、稽核工作，原告之工作內容於被告公
      司中之「基本資料」業已載明係「稽核兼執行秘書（指研發小組之執行秘書）
      」，故原告之工作內容應為稽核相關事項。被告突將原告調任至與稽核事項無
      關之企劃部門擔任執行編輯，未依誠信原則獲經原告同意始為之，顯已違反前
      述調職五原則及調動之合法性，該調職命令顯然無效。又被告固於三月三十日
      發布之解僱命令中指稱「由於原告遲不到任新職，依據管理規章第九章第十二
      條第六款「違抗公司命令」，被告自得解僱原告」。然調職命令既違法無效，
      原告對此命令自無服從義務，被告不得以原告抗命為由而將原告解職。況雇主
      職級之規定，本即係為讓勞工知悉在不同之年資、表現下，有晉升機會，設若
      雇主隨意將勞工職務調動，要求其受職務較低之人指揮監督，顯然破壞勞工對
      職級規定之信賴，亦與誠信原則有違。
    (三)按僱用人受領勞務遲延者，受僱人無補服勞務之義務，仍請求報酬，民法第四
      百八十七條定有明文；又給付有確定期限者，債務人自期限屆滿時起負遲延責
      任，民法第二百二十九條、第四百八十七條均定有明文。因此原告自得請求被
      告給付自八十八年四月一日起至八十九年三月三十一日止，按月於發薪日給付
      原告薪資七萬四千元，茲因嗣後每月工資陸續屆期，爰再追加請求被告給付自
      八十九年四月一日起至九十年一月三十一日止之工資，及自各應給付之日之翌
      日起至清償日止，依年息百分之五計算之利息。惟原告為謀生活，曾於八十九
      年一月份打工兼差獲得五萬一千七百五十元，除此之外並未自他處領有薪資，
      如被告主張原告於違法解僱後另獲工資，則應由被告負舉證之責，併敘明之。
    (四)對被告抗辯所為之陳述：
      (1)被告是否告知原告新職之薪資、職等均不變：
        查八十八年二月二十五日訴外人節目部企劃組主任周詳人轉知原告，指被告
        公司要將原告調任至周詳人（職等三等十四級，月薪不及五萬元）手下擔任
        執行編輯，周詳人並要求原告與當時之編輯解美惠討論刊物出刊之問題，原
        告始聽聞有「調職」一事，惟因當時原告之職等較周詳人高出許多，且從未
        聽聞「調職」之說，乃詢問周詳人關於調職之事及薪資、職等、工作內容等
        詳情，周詳人即大略說明係訴外人被告公司董事長之子李宗徽特助，認為不
        要給原告太大權限，薪資四萬元等語，原告知悉上情後，隨即求見董事長，
        並相約於翌日即二月二十六日面談，會談中董事長意再度表明原告之新職薪
        資會較原薪為少，原告自不同意並數度向被告反應。詎於三月二日，被告突
        自行於公佈欄張貼調職公告，其上載有「壹、稽核馬曉瑜另有任用應予免職
        。貳、派任馬曉瑜為節目部企劃組執行編輯一職，自八十八年三月二日起生
        效，並定三月二日到職，原職務同時辦理交接。」，明示將原告調至「節目
        部企劃組執行編輯」一職。為此原告不得不於三月三日向台北縣勞工局提出
        申訴，迄八十八年三月二十四日台北縣政府勞資爭議調解會議時，被告代表
        始正式對原告要求之原薪資及原職等作回應。又被告提出其單方面製作之八
        十八年三月十六日通知，原告未曾見過，亦否認其真正。查八十八年三月十
        六日時，僅有訴外人董事長秘書周湘玉與原告提及調職之事，當時周湘玉帶
        來一紙文件要原告簽收，原告表示須細看內容方可簽收，原告並詢問被告公
        司是否同意以原職員薪等調職，周湘玉當時表示降職降薪之條件沒變，但公
        司在考慮等語，嗣周湘玉見原告堅持要詳看內容，即將文件帶離，未讓原告
        知悉，原告當日未見文件上所載「高挺曦」本人，至陳永德為何人原告根本
        不知。又於八十八年三月二十四日勞資爭議協調委員會議中，調解委員及建
        議調解方案為：「(一)維持原職等原薪資。(二)公司以專案或其他職位名稱及類
        同董事長內部稽核之職等任命，而勞方接受新指派工作任務，以利勞資和諧
        ，共存雙贏」詳言之，該調解方案主要內容即為「原職等原薪資」、「勞方
        接受新職」。設若被告原即準備以「原職等原薪資」將原告調至新職，則何
        以不同意調解方案？且如被告欲原告擔任「媒體整合」工作，為何刻意要將
        被告擔任之職務名稱上冠以「執行編輯」之名？故可知被告根本以「降職降
        新」為目的將原告調任「執行編輯」，故被告當場拒絕調解方案，而由前揭
        台北縣政府處理勞資爭議協調會議記錄之調解結論中記載：「調解不成立，
        勞方接受調解方案，資方不接受調解方案」可明原告並無以原職等原薪調職
        之想法，況勞工局接獲被告八十八年三月二十五日函文後，始於同年三月三
        十日發文轉知原告，故事實上原告係於三月三十日後方接獲該項通知。又被
        告辯稱原告曾自承與董事長面談之際，提及負責媒體整合一事，惟查工作內
        容之告知，應指新職應負責之工作項目、相關業務配合及職等等，然被告公
        司原本即無所謂「媒體整合」之職務，對此事亦僅止於名詞概念，尚無任何
        計劃可言，被告於調職前數日無端提出一前所未聞之職務，且亦無法說明工
        作內容、性質、架構及目標等，如何可謂已善盡告知之義務。
      (2)將原告調任「執行編輯」一職，是否為降職降薪：
        按解釋契約固需探求當事人之真意，不能拘泥於契約之文字，但契約之文
          字已表示當事人真意，無須別事探求者，即不得反捨文字而更為曲解，此
          為最高法院十七年上自第一一一八號判力所明揭。查被告公司八十八年二
          月、三月時之組織架構觀之，原告職司稽核，隸屬董事長室，直接向董事
          長負責，董事長下設有總經理、副總經理、下設營管部、財務部、節目部
          及工務部，依據被告公司八十六年二月十七日發布之「一般事務處理準則
          」第七條「內部稽核」規定，任：「本公司各項經營業務之稽核，以及追
          蹤、考核本公司年度總目標與各單位次目標之達成率；其職權對董事會（
          董事長）負責，稽核對象含總經理，已明文規定「內部稽核」職務之權限
          包括稽核總經理、董事長，而被告此次即欲將原告調至節目部下之企劃組
          中，原對董事長負責之「內部稽核兼研發小組秘書」，調至須向節目部企
          劃組主任負責之「執行編輯」，無論原告之薪資職等有無變更，均難掩被
          告降調原告之意圖，至於公司內部其他職等較低之「稽核」，與原告無涉
          ，自不容加以混淆。再由職務等級觀之，原告之職務在調職前為六等五級
          ，而節目部經理陳正德為六等四級，其下企劃主任周詳人為三等十四級，
          至於其他節目部人員職等均較周詳人為低，尤其原告新職「執行編輯」相
          當於「文字編輯」即「美術編輯」，其職等均為一等而已，換言之，被告
          將六等級之員工調為三等級以下員工，確實係一種降調的行為。又查，國
          內同業間職稱上冠以「執行」二字者，事實上均係擔任最基層之工作。依
          「編輯事典」記載，編輯工作的劃分：執行編輯負責編輯工作之執行，可
          分為文字編輯與美術編輯：（１）文字編輯：負責邀稿、審稿、發稿、文
          字編排及核對等，以文字內容為主的編輯工作。（２）美術編輯：負責版
          面設計的設計與美化工作，即是將構想透過字體的運用、圖文的安排與色
          彩搭配，以最順捷的次序，舒坦的呈現出來」，換言之，業界所稱之「執
          行編輯」其工作內容即係與「文字編輯」或「美術編輯」相近，即擔任排
          版、校對或將之搭配圖文、色彩之基層工作。次就臺灣一般刊物在工作人
          員之排列上，亦係依其職位高低而編排，例如張老師月刊在編輯人員部分
          及出版部分，係從總編輯、企劃主編等，最後才為執行編輯；而錢雜誌之
          排列依據為總編輯、主編等最後才為執行編輯，可證執行編輯在業界均為
          較低階之工作。至被告所舉之東吳數理學報係屬大學刊物，其所掛名之人
          員，均係在該校具有舉足輕重地位之人士，而「榮總網頁」之人員外，均
          為該院之醫師，顯與同業一般刊物有所不同，而國外之職未與在台灣者本
          即有異，若外國名稱翻譯後與國內相同，亦不表示其工作內容在該國及在
          國內之地位相似，被告舉學術界、香港或國外之「執行編輯」與國內之「
          執行編輯」相較，並無意義。再就傳撥業界之某節目製作公司之組織圖觀
          之，其所謂執行製作，在組織架構上亦排列在最低之階層，屬基層工作之
          執行，更可證即使在職務上冠以「執行」兩字，亦無法將原來被管理者之
          身分變為「管理者」或「決策者」之身分。被告公司節目部雖亦有「執行
          製作」之職務，其雖在「製作」前冠以「執行」二字，惟觀其職等，僅係
          一等五、一等六而已，益可證為較低階之職務。再查，依被告所發行之天
          外天雜誌，其上載明「執行編輯解美惠」、「美術編輯吳宜」，而解美惠
          在被告公司內部職稱為「文字編輯」，其職等為一等十三級，可知被告所
          謂「執行編輯」之工作內容，事實上僅係「文字編輯」或「美術編輯」之
          工作而已。復按被告八十六年訂頒之「天外天有線電視股份有限公司一般
          行政事務處理準則」第十四條規定：「編輯組：分設總編輯、文字編輯、
          美術編輯、負責公司有關編輯業務，其主要有１、刊物企劃、撰稿、編輯
          、完稿等相關事宜。２、機動協助各部門文案及美術設計、完稿等相關事
          宜。」如原告遭調任「執行編輯」一職，其工作內容自不可能脫離「編輯
          」之範疇而變為「媒體整合」之工作甚明。再於八十八年五月二十九日台
          北縣勞工局勞資爭議協調委員會中，解美惠陳稱原告與伊就下一期刊物出
          刊事宜進行討論，可知周詳人係為下一期刊物出刊事宜，而找文字編輯解
          美惠及將調任執行編輯之原告開會，更可證在被告公司內部所指之「執行
          編輯」確僅屬「負責編輯工作之執行」而已，如僅為刊物出刊之基層作業
          ，又何須要被告所稱負責「媒體整合工作」之原告出席？況參照上開處理
          準則可知被告公司組織架構上本無「執行編輯」之職位，顯見「執行編輯
          」一職並非公司營運所必需。事實上原告從未被告知負責媒體整合之工作
          ，反係訴外人周詳人要原告負責出刊事宜，可明確了解「執行編輯」之實
          際工作內容為何。末查，原告於三月二日突遭降職後，乃於翌日（即三月
          三日）下午申請特休，於辦理私事之同時前往勞工主管機關請求協助，未
          料嗣後發現原告新職之主管（即節目部主任周詳人）於原告之假卡上批註
          「依公司八十八年三月三日公告，該員表示本案屬勞資糾紛，未經雙方協
          商，不願接受新職調動，惟主管依公告內容，該原應於今日辦理交接及敘
          職工作，不宜於本日請假，因此暫不同意，請另日請假」而不同意原告之
          特休，足證周詳人自承為原告之主管原告本與一般執行編輯相同，應受節
          目部主管之指揮監督，非被告臨訟所編負責更高層次之媒體整合工作。
        被告雖辯稱欲改調原告為執行編輯，負責更複雜之媒體整合工作云云，僅
          係為掩飾其降調原告目的之飾詞。查被告之調職公告，僅表明將原告調至
          「節目部企劃組執行編輯」一職，未表明原告將受重用，並負責媒體整合
          工作，縱為被告之動機，則其未明示於外，自不得視為意思表示之一部份
          。被告非法解僱原告時，所有與網路有關之媒體整合工作，均由營管部負
          責，非節目部之職務，被告如欲原告負責媒體整合之工作，將原告調至節
          目部並無施力之處。如要原告能統一整合媒體，則原告之職務應有一定之
          層級，如還要原告向節目部下之企劃組主任報告，原告如何有權力去整合
          各部門。另兼任「媒體整合」工作之人為李宗徽特別助理，乃天外天雜誌
          之發行人，由一般經驗法則可知，有雜誌小小基層的「執行編輯」擔任跨
          部門之媒體整合工作，顯與常理有違。再查，被告自認係「先行指派董事
          長特別助理暫代新職，並已陸續進行有關之工作，成效日見」，可見此職
          務兼職之人即可勝任，被告根本無須免稽核之職。末查，原告從未聞被告
          曾要原告負責媒體整合工作之意，反係周詳人曾向原告說明新職係負責月
          刊編輯工作，隸屬於周詳人之下，益證「媒體整合工作」係被告臨訟所編
          之言。被告既未確實進行媒體整合工作，復未將該工作委與原告，實與執
          行編輯之工作內容無關。況被告將原告由管理階層降調至被管理階層，其
          職務之變動當然構成不利之變更。復查由被告於八十八年三月二十四日於
          勞資爭議協調會中陳稱調職原因係因為「調任他為執行編輯，以他所學及
          性格應較適合新指派之職務，且他原任稽核工作表現不理想」，亦未有重
          用原告擔任媒體整合工作之意。且據訴外人解美惠稱周詳人要原告負責月
          刊編輯工作，李宗徽特別助理認為不要給原告太大的權限，可知被告僅欲
          使原告負責月刊編輯之工作。況原告於八十八年三月二日繳交與被告公司
          之例行「工作報告書」第二項第Ｑ點明白記載：「經權責主管指示，二月
          二十六日安排面談個人工作職務異動\降職減薪事宜，惟雙方未有共識」
          ，可證被告當初調職之原意本即為「降職降薪」，而非所謂另擔任媒體整
          合之工作。
        按工資之議定、調整、計算、結算及給付之日期及方法乃為勞動契約之主
          要內容，勞動基準法施行細則第七條定有明文。依據被告公司制定「天外
          天有線電視股份有限公司人事薪資架構管理係則」附表一之「職稱職等對
          照表」規定，「總稽核」之職等為六，依同係則附表十四「六等職務薪資
          彙總表」之規定，六職等薪資至少為六萬九千元（57200+7000+1800+300
          0=690000），而原告因係六等五級，故薪資為七萬四千元。再查「文字編
          輯」或「美術編輯」依公司規定係屬「職員」，其等級為一至二職等，依
          同細則附表九之規定，一職等薪資最低為二萬五千元（本薪21200+職務加
          給2000+伙食津貼1800=25000），同細則附表十規定，二職等薪資最高為五
          萬一千四百元（33600+7000+1800+2000=51400），換言之，如認被告公司
          將原告調任「執行編輯」為合法，則依該細則原告之薪資將較先前所領之
          薪資為低，此項調職對原告之薪資當然有不利之影響。
      (3)原告自八十六年擔任「內部稽核」一職後，為達內部稽核之目的，原告之操
        作電腦權限幾可囊括所有業務經營層面，以便原告利用內部網路稽查公司經
        營狀況。詎自八十八年二月農曆年後上班第一天，被告尚未告知原告解僱一
        事，當原告輸入密碼後竟發現原告之電腦權限幾乎全遭限制，迄原告遭非法
        解僱時，均未回復，據悉係經被告指示電腦管理部門刪減原告權限所致。再
        查，被告告知欲非法解僱原告後，原告之電腦刷卡門禁須於上午九點上班時
        間後始能使用，被告公司從未有人遭此待遇，如係同被告所說欲調任原告負
        責「媒體整合」之重責大任，何須如此對待原告，禁止原告提早上班，其行
        為與說辭顯相矛盾。又原告自八十八年三月二十九日申請特休後，於翌日即
        準時上班，詎被告根本未安排人手交接原告職務，節目部亦未安排被告知辦
        公場所，更未有相關人員與原告接洽，致使原告終日無所事事，被告突於同
        日下午二、三點張貼解僱公告，令原告不知所措，衡諸常情，如被告欲對原
        告委以重任，則應安排調職及交接手續，非任令原告枯坐一天，故被告係藉
        調職之名行解僱之實，縱被告確有調動權，其調動之行為亦應認有權利之濫
        用，與誠信原則有違，其調動命令應屬無效。而被告過去多次均藉調職逼退
        員工，本次實欲以相同手法遂其逼退原告之目的。
  三、提出請求金額明細表、被告之基本人事資料、營利事業登記證、被告董事長李
      玉泉之戶籍謄本、調職公告、解僱公告、勞資爭議調解委員會調查紀錄、申訴
      書、最高法院七十七年度台上字第一八六八號民事判決、被告公司組織架構、
      羅莉玲著「編輯事典」、天外天有線電視股份有限公司一般行政事務處理準則
      、張老師月刊內頁、錢雜誌內頁、同業瑞智公司組織圖、天外天有線電視股份
      有限公司人事薪資架構管理規則八十六年三月十九日定案版、台北縣政府處理
      勞資爭議調解會議記錄、原告八十八年三月二日工作報告書、天外天有線電視
      股份有限公司簽呈、原告所作稽查報告書及相關資料、原告假卡影本、駿瑜事
      業股份有限公司扣繳憑單影本各一紙及天外天有線電視股份有限公司雜誌內頁
      影本二份為證。並聲請訊問證人吳宜、解美惠。
乙、被告部分：
  一、聲明：求為判決如主文第一項所示。並陳明如受不利之判決願供擔保請准宣告
      免為假執行。
  二、陳述：
    (一)按內政部七十四年七月十日（七四）台內勞字第三三一０三一號函示，企業如
      基於經營上所必需，在同一工作地區調動勞工，而新工作為勞工技術、體能所
      能勝任，對勞工薪資及其他勞動條件未作不利變更，應未違反勞動契約之本旨
      ，為維護事業單位營運、管理及本勞資合作精神，勞工應不得拒絕。此及在合
      理範圍內，確認企業有「指揮命令權」，亦係在「保障企業生存發展需求」與
      「保障勞工基本權益」兩者間謀求平衡點，而避免偏執一端。復按被告公司行
      政管理規章第十章第一條規定：「公司得視業務需要，經總經理核定後調整部
      門員額編制調職供指派擔任他項工作」，而該行政管理規章即係原告任職於被
      告公司管理部門時所編擬，並簽提公司經核准後實施者，即原告明知且同意被
      告公司得視業務需要，調派原告職務，原告稱謂經同意，並非實在。被告公司
      依工作規則，並基於業務需要、人選適當及合理性等需求，而按原告原職薪資
      及等級、上班地點、上班時間等原條件調動原告職務，並無違反內政部所公佈
      之調職五大原則，自為法之所許。原告雖另引學者所著「調職法理之探討」一
      文之內容，強調雇主調職應得員工同意始得為之，然查原告所引用之學者其就
      職權命令之法律性質係採「特約說」，而所謂「特約說」係指雇主於每次取得
      勞工同意，或在勞動契約中有勞工將工作場所與工作內容之變更，或決定權限
      委由雇主行駛之明確特約時，雇主對勞工有行使調職命令之權限。就一般勞資
      關係之實態而言，於勞動契約訂定時，不能否認勞資雙方就調職已有默示存在
      之可能性，故若該默示合意存在之事實被立證時，雇主於合理範圍內仍有行使
      調職命令權之餘地。」換言之，即勞動契約訂定時勞資雙方就調職應認已有默
      示合意存在可能性，基此特約，雇主對勞工即有行使調職命令之權限。本件系
      爭勞動契約由被告公司依原告所編擬、簽提，並經公司核准實施之行政規章規
      定，調動原告職務，為原告所明知且同意者，可視為雙方對於調動職務已有所
      合意。且原告所爰引之上開最高法院七十七年度台上字第一八六八號判決亦載
      明：「資方如因業務需要而變動勞方之工作場所及工作有關事項時，如勞動契
      約已有約定，應從其約定」，依此被告公司依法自得調動原告職務。
    (二)被告公司為一涵蓋三重、蘆洲、八里之地區性有線電視業者，發行有「天外天
      」雜誌，但其內容一直侷限於節目表、節目介紹、廣告等，公司亟欲加強「地
      方資訊」、「地區活動預報」、「生活休閒娛樂」、「醫藥保健」等地方化、
      生活化內容，提高可讀性，以成為民眾投稿園地之地區性刊物，此為本公司之
      初步的規劃構想；其次，被告自八十八年三月一日起與自由時報合作，利用其
      採訪管道、資訊新聞、文藝作品、生活娛樂等資料發行天外天月報，但除被動
      轉載外，公司更希望能主動充實月報內容；再者，二十一世紀為網路新世紀，
      為因應時代潮流及消費者趨勢，本公司更將有線電視與網路，CABLE MODEM 之
      結合，視為重點發展目標之一，並積極規劃進行，諸如天外天有線電視網站之
      架設、月刊月報上網、與其他地方性行政機關相關網站之連結等，然相較於傳
      統平面報紙、刊物與廣播電視而言，網路上之資訊內容更要求具備即時性、多
      樣性、全球化，且提供社會大眾即時的雙向溝通，以上即為「媒體整合」工作
      之重要內容，被告公司認有需要派專人擔任執行工作。原告畢業於銘傳商專大
      傳科，依其所提之經歷，亦曾擔任大傳科助教、編輯銘傳商專報刊、雜誌社採
      訪、管理顧問公司月刊編輯，及其他有線電視播送系統節目部經理等職，上述
      經歷均符合「媒體整合」工作之執行；加以原告任職多年，且擔任稽核一職較
      能充分了解本公司各部門之工作情形，再配合原告八十八年二月一日所作之性
      向測驗，並參酌原告曾表示對稽核工作之無力感等，被告公司始依原職等原薪
      資改調原告任「執行編輯」一職。被告公司董事長李玉泉於八十八年二月二十
      六日與原告面談調職一事，即向原告表明新職係負責「媒體整合工作」，就此
      原告於縣政府調解時曾提出書面自承：「由於調職涉及工作內容之變更，而工
      作內容影響勞務之表現，因此於二月二十六日與董事長面談調職一事之同時，
      亦曾提及媒體整合之業務」可證被告確已告之新職之內容，且被告公司前節目
      企劃中心主任周詳人、前同仁解美惠及吳宜，均於本件言詞辯論中證稱被告公
      司確曾告知原告負責媒體整合工作一事，且原告與董事長李玉泉面談情形甚為
      滿意，可知原告主張被告未曾知會新職之內容一事，並非真實。原告又主張有
      關媒體整合之工作均由營管部負責，將原告調至節目部並無施力之處云云，然
      營管部所負責者，主要偏向網路工程管理、硬體維護、資訊工程管理部分，然
      就網站內容之規劃、執行即是被告欲委由原告發揮者，且職位之配置與能力並
      無絕對之相關性，原告將二者混為一談，並不適當。原告復稱被告可先行指派
      董事長特別助理暫代新職，無須免除原告稽核職務，然董事長特別助理僅為「
      暫時代理」新職進行之初階段工作，身兼二職係不得已且臨時之必要措施，為
      長遠計，仍需由專職人員全心發展始能有成，原告主張容有誤會。
    (三)八十八年三月十六日由被告公司董事長秘書周湘玉、財務部副理高挺曦，及被
      告公司當時所委聘之保全公司警衛人員陳永德三人，通知函予原告，該通知函
      中即載明「依原職等級不變，原薪改敘新職」；而八十八年三月二十四日被告
      於台北縣政府勞工局進行調處時，雖不同意調解方案，然係因該方案中係建議
      (1)維持原職等原薪資，(2)公司以專案或其他類同董事長內部稽核之職位名稱任
      命，二者係並存履行，並非擇一履行，然被告公司雖同意第一項，但就第二項
      因被告公司認為如任由原告邊派職銜始得調動原告新職，則公司紀律級管理體
      制將蕩然無存，故無法表示同意，而原告亦不願接受新職「執行編輯」名銜，
      以致調解不成。而就上揭會議記錄未臻詳盡部分，被告公司隨即於八十八年三
      月二十五日再發函勞工局表明按「原職等原薪資改敘新職」之原則，並經勞工
      局將該函轉送原告。八十八年三月二十六日被告公司再度發函原告，促其履行
      ，並再度強調按原職原薪等調任之原則。原告雖舉訴外人解美惠證稱：被告公
      司於八十八年二月二十五日透過節目部企劃中心主任周詳人，無故將原告調任
      至職等及薪資均與原職顯不相當之執行編輯云云，然查被告公司始終係以原職
      等原薪資調任原告，而被告公司之人事調動，係經由正式之人事命令佈達，且
      被告公司並未授權周詳人，周詳人亦無權代表被告公司向原告佈達有關薪資、
      職等內容，況周詳人於言詞辯論中亦證稱，當時並未提到原告調職之事，也無
      人事命令，伊並未傳達公司關於原告調職之事，亦未說其薪水為四萬多元，不
      認為原告係伊之部署等語，足認原告主張被告公司係透過周詳人告知降職減薪
      之事，並不實在。又原告所提之「台北縣政府勞工局勞資爭議調解委員會調查
      筆錄」，乃由原告所選之勞方代表逕自非法仿製公文格式，片面自行作成。蓋
      該次調解委員會共有三名調解委員，惟並未推舉原告即勞方所選之調解委員侯
      晴耀為調查委員，亦未委由侯晴耀製作上揭調查筆錄，主持調解委員會之勞調
      解委員更明白告誡侯晴耀，勿擅用台北縣勞工局勞資爭議調解委員會之名義製
      作文書，且勞工局並不承認其片面製作之文書，是該份筆錄並不足採信。而另
      原告庭呈之工作報告書中載有：八十八年二月二十六日安排面談個人工作職務
      異動\降職降薪事宜，惟雙方尚未有共識，然該所謂之工作報告書係原告調職
      人事命令後自行編擬撰寫，無採信之價值，況原告既與董事長相談甚歡，則豈
      有可能有如上之記載？
    (四)被告係一民營公司，每日面對東森、和信等大財團業務競爭及業務往來之壓力
      ，在瞬息萬變市場競爭及壓力中，勢必須依業務需求，隨時調整公司組織架構
      ，即「業務引導組織」，是以如要求公司依舊有組織架構主宰業務，而認為公
      司不得創新及調整，豈非強令公司錯失良機，坐以待斃？被告各部門之稽核，
      係負責研考工作並提供主管參考，性質上為幕僚人員，縱於董事室之稽核亦同
      ，性質上僅為董事室之幕僚人員，其與董事長接洽溝通，乃係基於其幕僚人員
      之工作使然，非如原告所主張係「董事長一人之下，總經理等全體其他人員之
      上」，更非可逕稱外調董事長幕僚人員以外之行政職務即屬降調。尤其被告公
      司係由董事長李玉泉兼任總經理，如依原告所稱其稽核之對象包含總經理，其
      職務豈非於董事長之上？事實上，被告公司之稽核人員其職務並無層級高低大
      小之別，董事室稽核亦有三等十五級和四等十三級者，是以原告以董事室稽核
      自命位居高職，恐有誤會。再者，稽核係屬幕僚人員，與節目部或企劃中心並
      無上下從屬關係，，而行政領導與職等高低應無必然關係。蓋任何職務重在績
      效及能力，不能以貴賤視之，如配置於工務部系統組織新進工程師任職多年後
      ，可能因年資等因素昇至較高職等之薪級，而其工程師之職務可能尚未變動，
      但其職等及薪資亦可能高於該系統組新進主管之職等及薪級，此於被告公司有
      諸多事例，換言之，行政主管之職務等級並非均高於其下屬，是原告主張其新
      職較節目部行政主管為低即為降職，實有未當。再企劃中心主任周詳人為美國
      肯塔基州州立大學廣電碩士，並有多年廣電實務經驗，與原告並非無法配合，
      僅因周詳人進入公司時間較晚，故職等尚未高於原告，則原告暫配於節目部企
      劃中心，何來貶抑？又原告曾提出假卡主張其新職為周詳人下屬之執行編輯，
      然原告以往請假時均經主管即總經理核章，而原告八十八年三月三日、三月十
      日、三月二十七日三次請假，並無周詳人於主管核章欄核駁簽章，足證周詳人
      並未以原告主管自居。且依該假卡上敘述之方式，可知周詳人係基於同僚之立
      場轉述公司意見，所謂主管絕非周詳人本人而言。故被告實際上並未降低原告
      之職等，其勞動條件並未為不利之變更。
    (五)按「執行編輯」一詞乃因習自美國Executive employees用語而來，在英美，
      Executive人員實際上有管理指揮之權，而在我國俗稱之執行董事亦較一般董
      事位高權重，原告一再指陳調任「執行編輯」係擔任一般「文字編輯」及「美
      術編輯」之工作，然被告以明確告知工作內容係推動媒體整合計劃，係被告公
      司營運重點之一，而文字編輯與美術編輯均與被告公司執行編輯之職務內容不
      同，原告一再主觀自行貶抑，實不足採。再者，執行編輯並非如原告所稱係基
      層工作，例如東吳數理學報，其執行編輯為數學系最高主管之系主任擔任；讀
      者文摘雜誌其執行編輯即僅在總編輯之下，而在資深主編、編輯及美編之上；
      榮獲金鐘獎與金鼎獎之空中英語教室其執行編輯亦僅在總編輯及副總編輯之下
      ；台北榮總之全球資訊網其執行編輯俱為醫師，位階亦在其他人員之上，故執
      行編輯絕非最低階層之工作人員。原告所引用之雜誌，其執行編輯、文字編輯
      與美術編輯，乃分別為三項人員，足見三種職務不同並無法比較。原告以文字
      及美術編輯自比，並不洽當。又原告另指被告公司發行之天外天雜誌中記載「
      執行編輯\解美惠」、「美術編輯\吳宜」，而解美惠再被告公司內部職稱為「
      執行編輯」，職等為一等十三級，故認執行編輯為一基層工作。然查天外天雜
      誌上之記載僅就雜誌發行工作所為任務分派，與所謂職等高低並無關係，且參
      照雜誌上另記載「採訪編輯\顏靜芬、周詳人、馬曉瑜」，其中顏靜芬為行政
      組長，周詳人為企劃中心主任、原告為稽核，均非採訪編輯，如依原告所言豈
      非行政組長與企劃中心主任及稽核均為採訪編輯？另雜誌中之排序將採訪編輯
      至於執行編輯之下，如依原告所言推論，豈非認為採訪編輯之職等較執行編輯
      為低？在天外天雜誌中執行編輯在專案上反而有「總其大成」之任務，故雜誌
      上之記載與排序實與職等無關。況原告於公司係擔任「稽核兼執行秘書」，原
      告如認冠以「執行」二字者，均為較低階之人員，又何以自命為高階人員？原
      告主觀上強行認定欲負責媒體整合工作之「執行編輯」為基層且低階之工作，
      被告所為之調職係降調之行為，實屬無由。又原告另舉被告公司之「人事薪資
      架構管理細則」認原告薪資較原職為少，然被告公司一再以書面告知係以「原
      職等及原薪資改敘新職」且工作地點及時間均無變動，即生法律效力，並需依
      相關勞動法令履行，原告亦可依該等書函之內容向法院及勞工局申訴，原告之
      權益並無任何減損。原告所在意者自始至中均為「執行編輯」之名銜，對工作
      之實質內容並不在乎，設若公司人員於調職時均得恣意以新職名銜不合心意而
      拒絕履新，將至公司之體制為何地？
    (六)原告自承於八十九年一月已另於駿瑜實業股份有限公司任職，並領有薪資，足
      證原告已無繼續給付勞務之意思。被告公司既一再以書面告知係以「原職等及
      原薪資改敘新職」，並透過同事出面與原告溝通，歷時經月，原告均拒不履新
      ，顯違反被告公司行政管理規章第十章第一條之規定，為維護公司體制及運作
      ，被告公司僅能依勞動基準法第十二條第四款及公司行政管理規章第九章第十
      二條第六款規定予以解僱。原告復於八十八年三月三十日以書面台台北縣政府
      勞工局申訴主張被告公司非法解僱，並依勞動基準法及相關規定請求給付資遣
      費及預告工資，顯見被告自八十八年三月三十日起即無繼續給付勞務之意思，
      並意在終止雙方之勞動契約，其主張被告受領勞務遲延，仍應給付報酬，並無
      理由。
  三、證據：提出內政部七十四年七月十日台勞內字第三三一０一三號函、天外天有
      線電視股份有限公司行政管理規章、八十八年三月十八日簽呈、天外天網站示
      意圖、八十八年三月十六日通知函、台北郵局第三七一六號存證信函、原告提
      出之勞動條件不利益書面說明、天外天有線電視股份有限公司八十八年三月二
      十五日函、台北縣政府八十八年三月三十日函、東吳數理學報網頁、讀者文摘
      首頁底、空中英語教室封面及頁底、台北榮總全球資訊網首頁影本各乙份為證
      。並聲請訊問證人高挺曦、周詳人。
丙、本院依職權函調台北縣政府八十八年三月三十一日八八北府勞一字第一二一六一
    ０號函，及原告八十八年三月三十日調解申請書影本一份以供參酌。
    理      由
甲、程序方面：
    按訴狀送達後，原告不得將原訴變更或追加他訴，但擴張或減縮應受判決事項之
    聲明，不在此限，民事訴訟法第二百五十五條第一項第三款定有明文。本件原告
    原起訴請求被告應自八十八年四月一日起，至事實審言詞辯論終結日止，按月於
    每月五日給付原告七萬四千元，及各自應給付之翌日起至清償日止依年息百分之
    五計算之利息，嗣於八十八年十一月三十日言詞辯論時減縮至八十九年三月三十
    一日，又於九十年一月三十一日具狀擴張聲明請求工資及利息至九十年一月三十
    一日止，參諸前揭規定，揆諸上開說明，自應准許，合先敘明。
乙、得心證之理由：
  一、本件原告主張自八十四年五月十五日起在被告公司籌備處擔任行政工作，直至
      八十六年十月十八日起擔任六職等五內部稽核人員，並兼任總經理室研發小組
      執行秘書，每月薪資為七萬四千元，惟被告於八十八年二月二十五日，透過訴
      外人即公司節目部企劃組主任周詳人轉知，欲將原告調任至職等及薪資與原職
      均顯不相當之企劃組執行編輯職務，周詳人並要求原告與當時之編輯解美惠討
      論刊物出刊之問題，原告始聽聞有「調職」一事，惟原告不願接受，隨即求見
      董事長李玉泉，並相約於翌日即二月二十六日面談，會談中董事長再度表明原
      告之新職薪資會較原薪為少，原告無法同意。詎被告公司董事長即於三月一日
      以口頭命令將原告解僱，並命原告即刻完成交接工作，因原告認被告之解僱無
      理由，遂要求被告提出書面說明原因，被告即於三月二日以書面公告前開調職
      命令，公告上載有「壹、稽核馬曉瑜另有任用應予免職。貳、派任馬曉瑜為節
      目部企劃組執行編輯一職，自八十八年三月二日起生效，並定三月二日到職，
      原職務同時辦理交接。」再度要求原告於三月三日至新單位報到，原告不接受
      此項人事安排，屢次與被告協商未果，故於同年三月三日向台北縣勞工局提出
      申訴，迄八十八年三月二十四日台北縣政府勞資爭議調解會議時，被告代表始
      正式對原告要求之原薪資及原職等作回應。又被告提出八十八年三月十六日通
      知，當日僅有訴外人董事長秘書周湘玉及警衛拿一份文件要原告簽收，因原告
      不同意故未曾細看，實際尚未見該文件之內容，故否認其真正。又於八十八年
      三月二十四日勞資爭議協調委員會議中，調解委員及建議調解方案為：「(一)維
      持原職等原薪資。(二)公司以專案或其他職位名稱及類同董事長內部稽核之職等
      任命，而勞方接受新指派工作任務，以利勞資和諧，共存雙贏」，然資方並未
      接受該調解方案，顯見被告並無按原薪資原職等改敘原告新職之意。況勞工局
      接獲被告八十八年三月二十五日函文後，始於同年三月三十日發文轉知原告，
      故事實上原告係於三月三十日後方知悉被告欲以原薪資原職等改敘之意，原告
      並未善盡告知之義務。雙方前後歷經多次協商，被告均不願秉持誠信解決問題
      ，反要求原告須即刻於三月二十九日到任新職，原告不從，被告即於三月三十
      日指稱原告遲不到任新職，依據管理規章第九章第十二條第六款「違抗公司命
      令」，正式解僱原告。按雇主變更勞工工作場所與工作內容之調職命令行為，
      為勞動契約內容變更之要約，除勞動契約已有約定應從其約定外，資方應依誠
      信原則為之，否則應得勞方之同意始得為之，學界與最高法院七十七年度台上
      字第一八六八號判決均有相同見解可資參照。再依據內政部七十四年九月五日
      發布之七四台內勞字第三二八四三三號行政命令之意旨，認雇主發布調職命令
      ，應依(1)基於企業經營所必須(2)不得違反勞動契約(3)對勞工薪資及其他勞動條
      件未作不利益變更(4)調動後工作與原有工作性質為其體能及技術性所可勝任(5)
      調動地點過遠，雇主應予必要協助等五項原則，否則即為違法而無效。而司法
      機關面對調職事件，除依上開調職五原則為判斷依據外，亦應判斷雇主之調職
      是否出於報復、不當勞動之動機或有無權利濫用等，已達勞動基準法第一條所
      示保障勞工權益，加強勞雇關係之宗旨。原告自受雇於被告以來，均擔任管理
      、稽核工作，原告之工作內容於被告公司中之「基本資料」業已載明係「稽核
      兼執行秘書（指研發小組之執行秘書）」，故原告之工作內容應為與稽核之相
      關事項。被告突將原告調至與稽核事項無關之企劃部門擔任執行編輯，未依誠
      信原則獲經原告同意始為之，顯已違反前述調職五原則及調動之合法性，該調
      職命令顯然無效。又被告固於三月三十日發布之解僱命令，然調職命令既違法
      無效，原告對此命令自無服從義務，被告不得以原告抗命為由而將原告解職。
      況雇主隨意將勞工職務調動，要求其受職務較低之人指揮監督，顯然破壞勞工
      對職級規定之信賴，亦與誠信原則有違。復依據被告公司八十六年二月十七日
      發布之「一般事務處理準則」第七條「內部稽核」規定，已明文「內部稽核」
      職務之權限包括稽核總經理、董事長，而被告此次即欲將原告調至節目部下之
      企劃組中，使原對董事長負責之「內部稽核兼研發小組秘書」，調至須向節目
      部企劃組主任負責之「執行編輯」，無論原告之薪資職等有無變更，均難掩被
      告降調原告之意圖，尤其原告新職為「執行編輯」，事實上為「文字編輯」及
      「美術編輯」，在業界一般均為較基層且較低階之工作，而在被告公司之組織
      架構中，為職等三等級以下，薪資為五萬一千四百元之工作，與原告先前六等
      級之職等，薪資為六萬九千元之工作而言相較顯為降低工作待遇。又被告雖主
      張欲另原告負責「媒體整合」之工作，惟原告事前從未聽聞有此安排，且媒體
      整合工作至今並無實際之計劃，「執行編輯」為一基層工作，如何能擔任「媒
      體整合」之重責大任？縱欲使原告單此重任，亦無須免除原告稽核之職，是原
      告前開主張顯係臨訟自編，無解於對原告降職甚至免職之意圖。末按僱用人受
      領勞務遲延者，受僱人無補服勞務之義務，仍請求報酬，民法第四百八十七條
      定有明文；又給付有確定期限者，債務人自期限屆滿時起負遲延責任，民法第
      二百二十九條、第四百八十七條均定有明文，故原告自得請求被告給付自八十
      八年四月一日起至至九十年一月三十一日止之工資，及依年息百分之五計算之
      利息。惟原告為謀生活，曾於八十九年一月份打工兼差獲得五萬一千七百五十
      元，除此之外並未自他處領有薪資，如被告主張原告於違法解僱後另獲工資，
      則應由被告負舉證之責等語。
  二、被告則以內政部七十四年七月十日（七四）台內勞字第三三一０三一號函示，
      企業如基於經營上所必需，在同一工作地區調動勞工，而新工作為勞工技術、
      體能所能勝任，對勞工薪資及其他勞動條件未作不利變更，應未違反勞動契約
      之本旨，為維護事業單位營運、管理及本勞資合作精神，勞工應不得拒絕，即
      在合理範圍內，確認企業有「指揮命令權」，亦係在「保障企業生存發展需求
      」與「保障勞工基本權益」兩者間謀求平衡點，而避免偏執一端。又依被告公
      司行政管理規章第十張第一條規定：「公司得視業務需要，經總經理核定後調
      整部門員額編制調職供指派擔任他項工作」，而該行政管理規章即係原告任職
      於被告公司管理部門時所編擬，並簽提公司經核准後實施者，即原告明知且同
      意被告公司得視業務需要，調派原告職務，原告稱未經同意，並非實在。被告
      公司依工作規則，並基於業務需要、人選適當及合理性等需求，而按原告原職
      薪資及等級、上班地點、上班時間等原條件調動原告職務，並無違反內政部所
      公佈之調職五大原則，自為法之所許。原告雖另引學者理論，強調雇主調職應
      得員工同意始得為之，然如勞動契約中有勞工將工作場所與工作內容之變更或
      決定權限，委由雇主行使之明確特約時，雇主對勞工即有行使調職命令之權限
      。本件系爭勞動契約由被告公司依原告所編擬、簽提，並經公司核准實施之行
      政規章規定，調動原告職務，為原告所明知且同意者，可視為雙方對於調動職
      務已有所合意，被告依業務需要調動員工職務，於法未有不合。再者，為因應
      時代潮流及消費者趨勢，被告將有線電視、網路、CABLE MODEM 之結合，視為
      重點發展目標之一，並積極規劃進行，此種「媒體整合」之重要工作，被告認
      有專人負責規劃安排之必要。徵諸原告學經歷及服務年資，被告公司認為係擔
      此重任之最佳人選，被告始依原職等原薪資改調原告任「執行編輯」一職。被
      告公司董事長李玉泉於八十八年二月二十六日與原告面談調職一事，即向原告
      表明新職係負責「媒體整合工作」，就此原告於縣政府調解時曾提出書面自承
      與董事長面談時曾提及媒體整合之業務，可證被告確已告知新職之內容，且被
      告公司前節目企劃中心主任周詳人、前同仁解美惠及吳宜，均於本件言詞辯論
      中證稱被告公司確曾告知原告負責媒體整合工作一事，且原告與董事長李玉泉
      面談情形甚為滿意，可知原告主張被告未曾知會新職之內容一事，並非真實。
      又被告公司營管部向來負責硬體設備之維護，與「媒體整合」之內容並無多大
      關聯，原告稱應由營管部負責實無理由，且此項重大工作，仍需由專職人員全
      心發展始能有成，原告主張可以兼任之詞，容有誤會。於八十八年三月二十四
      日在台北縣勞資爭議協調中，被告雖不同意調解方案，然係因其中第二項如任
      由原告編派職銜始得調動原告新職，則公司紀律級管理體制將蕩然無存，故無
      法表示同意，而原告亦不願接受新職「執行編輯」名銜，以致調解不成。就上
      揭會議記錄未臻詳盡部分，被告公司隨即於八十八年三月二十五日再發函勞工
      局表明按「原職等原薪資改敘新職」之原則，並經勞工局將該函轉送原告。八
      十八年三月二十六日被告公司再度發存證信函予原告，促其履行，並再度強調
      按原職原薪等調任之原則。又原告所提之「台北縣政府勞工局勞資爭議調解委
      員會調查筆錄」，乃由原告所選之勞方代表逕自非法仿製公文格式，片面自行
      作成，該調查筆錄並不足採信。又稽核一職，係負責研考工作並提供主管參考
      ，性質上為幕僚人員，縱於董事室之稽核亦同，性質上僅為董事室之幕僚人員
      ，其與董事長接洽溝通，乃係基於其幕僚人員之工作使然，非如原告所主張係
      「董事長一人之下，總經理等全體其他人員之上」，更非可逕稱外調董事長幕
      僚人員以外之行政職務即屬降調。再者，稽核係屬幕僚人員，與節目部或企劃
      中心並無上下從屬關係，而行政領導與職等高低應無必然關係，原告主張其新
      職「執行編輯」較節目部行政主管周詳人為低即為降職，實有未當。況「執行
      編輯」一職並非如原告所稱在業界為較低階且基層之工作，亦有諸多事例可證
      。被告公司一再以書面告知係以「原職等及原薪資改敘新職」，且工作地點及
      時間均無變動，即生法律效力，就工作條件及工作內容和原告之權益事實上並
      無任何減損。原告所在意者自始至終均為「執行編輯」之名銜，設若員工於調
      職時均得恣意以新職名銜不合心意而拒絕履新，將置公司之體制為何地？原告
      一再拒絕新職，顯違反被告公司行政管理規章第十章第一條之規定，為維護公
      司體制及運作，被告公司僅能依勞動基準法第十二條第四款及公司行政管理規
      章第九章第十二條第六款規定予以解僱。又原告先於八十八年三月三十日以書
      面向台北縣政府勞工局申訴，並依勞動基準法及相關規定請求給付資遣費及預
      告工資，並自承於八十九年一月已另於駿瑜實業股份有限公司任職，並領有薪
      資，顯見被告自八十八年三月三十日起即無繼續給付勞務之意思，其主張被告
      受領勞務遲延，仍應給付報酬，並無理由等語，以資抗辯。
  三、本件原告主張自八十四年五月十五日起在被告公司籌備處擔任行政工作，先後
      任六職等一級管理部經理，再於八十六年十月十八日起擔任六職等五內部稽核
      人員，並兼任總經理室研發小組執行秘書，每月薪資為七萬四千元。另被告於
      三月二日人事公告「壹、稽核馬曉瑜另有任用應予免職；貳、派任馬曉瑜為節
      目部企劃組執行編輯一職，自八十八年三月二日起生效，並定三月三日到職，
      原職務同時辦理交接」，因原告無法接受，於同年三月三日向台北縣勞工局提
      出申訴，台北縣政府於八十八年三月二十四日召開勞資爭議調解會議，會議中
      擬有調解方案為：「(一)維持原職等原薪資。(二)公司以專案或其他職位名稱及類
      同董事長內部稽核之職等任命，而勞方接受新指派工作任務，以利勞資和諧，
      共存雙贏」，然資方即被告並未接受該調解方案。被告於八十八年三月二十五
      日去函台北縣勞工局，敘明被告公司二項基本立場及原則，並另於同年三月二
      十六日以存證信函通知原告，惟台北縣勞工局於同年三月三十日始發文轉知原
      告。雙方前後歷經多次協商，均無法獲得共識，被告即於三月三十日依據天外
      天有線電視份有限公司行政管理規章第九章第十二條第六款「違抗公司命令」
      規定免除原告於被告公司之全部職務，予以解僱，為兩造所不爭，並有兩造提
      出之被告基本人事資料、被告公司之組織架構、人事命令、台北郵局第三七一
      六號存證信函、台北縣政府勞工局申訴書、八十八年三月二十五日原告致台北
      縣勞工局函、台北縣政府三月三十日調解申請書、解僱公告各一份為證，足堪
      信為真實。故本件兩造爭執要點在於被告是否得調動原告職務？是否告知原告
      新職之內容？新職內容是否係降職降薪或為工作條件不利之變更？兩造系爭勞
      動契約是否因解僱而合法終止？本院斟酌認定如下：
    (一)被告是否得調動原告職務方面：
      按雇主為配合企業經營方針及業務內容需要，有變更勞工工作場所或工作內容
      之必要性，即所謂之調職命令權。調職命令權之法律性質，學說眾說紛紜，然
      無論採取何種學說，勞動給付之內容與地點均為勞動契約之重要要素，應於勞
      動契約中明定，如雇主因業務考量而變動勞工之工作場所及工作內容時，除勞
      動契約另約定將工作場所及內容之變更或決定權委由雇主行使外，應得勞工之
      同意，並符合誠實信用，及權利濫用禁止原則始得為之。換言之，雇主是否能
      調動員工應注意：調職命令權是否另有特約或得員工同意，調職是否具有業務
      上之必要性，有無不當之動機或目的，而勞工因調職所生之不利益是否於社會
      一般合理可容忍之範圍內，綜合判斷，非謂員工一經聘任，即不得由雇主行使
      調職命令權變更其勞動條件。查本件被告公司行政管理規章第十章第一條中明
      定「公司得視業務需要，經總經理核定後調整部門員額編制或遷調職工指派擔
      任他項工作，其薪資調整自新任職務之到職當日起生效，年資仍合併計算」，
      係原告任職於被告公司管理部門時所編擬，並簽提公司經核准後實施者，乃勞
      動契約之一部分，為兩造所不爭，足證系爭勞動契約中已有特約約定雇主得就
      員工工作條件及工作內容為合理之變更，肯認被告公司具有調職命令權，與誠
      信原則無違，亦無所謂之權利濫用，易言之，原告已明知且同意被告公司得視
      業務需要，調派原告職務，是被告抗辯依公司業務需要及工作規則，並基於業
      務需要、人選適當及合理性等需求，而按原告原職薪資及等級、上班地點、上
      班時間等原條件調動原告職務，並無違反上開調職原則，洵屬有據。
    (二)被告是否告知新職內容方面：
      原告雖主張被告公司於八十八年二月二十五日，透過訴外人節目部企劃組主
        任周詳人轉知，欲將原告調任企劃組執行編輯，周詳人並要求原告與當時之
        編輯解美惠討論刊物出刊之問題，原告始聽聞有「調職」一事，惟原告不願
        接受，隨即求見董事長李玉泉，並相約於翌日即二月二十六日面談，會談中
        董事長再度表明原告之新職薪資會較原薪為少，原告無法同意云云。業據證
        人解美惠於本院九十年三月六日言詞辯論時具結後證稱：「：：被告公司節
        目部企劃中心主任周先生於八十八年二月二十五日通知我跟原告到十一樓會
        議室，商談關於原告將調職於我同一部門工作之事：：當時原告並未接獲任
        何調職之通知，所以詢問周先生，是以何身分或授權告知此事，周先生說明
        是經過董事長特別助理之授權，所以來告知此事，並說職務內容是採訪跟編
        務的工作，薪水四萬餘元：：但沒有提到職等的問題，當時原告蠻激動的，
        表示沒有辦法接受這個狀況，他要直接找董事長談這件事，因為我是在這件
        事情之後離職，所以對此事印象深刻，隔天原告就找董事長談這件事，事後
        原告說與董事長談得還算愉快，覺得還有溝通的餘地，又隔幾天好像應該回
        覆董事長某些事，事後董事長說原告如不接受新職，董事長就要他做到當天
        ：：沒有印象（周先生提到媒體整合的事情）」，雖與同日訊問證人周詳人
        證述情節不符，惟證人周詳人目前尚任職於被告公司，其證言自有頗偏、迴
        避之可能，應認業經具結且與兩造無親誼及僱傭關係之證人解美惠證言較為
        可信，另互核被告所提原告於勞工局申訴時出具之書面說明中記載「二月二
        十六日與董事長談調職一事之同時，亦曾就其提及媒體整合之業務，進一步
        請示相關事項」等語，有該說明書影本一份附卷可稽，顯見被告調動原告就
        任新職之初，確僅係任採訪及編務之工作，惟事後原告向被告法定代理人李
        玉泉反應及溝通後，被告公司有調整原告新職工作內容，足證被告於解僱原
        告前，原告確已知悉新職所負責之工作為媒體整合業務。
      按非對話而為意思表示者，其意思表示，以通知達到相對人時，發生效力，
        民法第九十五條第一項本文定有明文。本件被告提出八十八年三月十六日人
        事通知乙紙，載有：「依八十八年三月二日天視人事字第八八００００一號
        公告暨董事長八十八年三月三日指示：『甲○○依原職等級不變、原薪改敘
        原則改派節目部企劃組執行編輯一職』：：」等語，原告雖抗辯當日僅有訴
        外人董事長秘書周湘玉及警衛拿一份文件攤在伊桌面要原告簽收，並強烈要
        求伊即刻就任新職，並未告知伊原職等、薪資不變任新職，且伊對新職工作
        內容及薪資、職等並不清楚，而當時正在勞資爭議調解中，不願簽署任何文
        件，故未曾細看，渠等即逕自取走，伊實際尚未見該文件之內容，故否認其
        真正云云，被告既將人事通知以書面為之，並送達至原告面前，尚難以原告
        拒絕閱覽而抗辯不知其被告公司意思表示之內容。況依被告提出該紙人事通
        知上有以鉛字繕打載有：「馬曉瑜依原職等級不變、原薪改敘原則改派節目
        部企劃組執行編輯一職」，並有手寫筆跡載明：「地點：馬員上班位置（１
        １Ｆ），時間８８、３、１６，時間１１：５５分，(1)不接受新職、拒收(2)
        隨同人員高挺曦、警衛）」及訴外人警衛陳永德及證人高挺曦之簽名於左，
        復據證人高挺曦於本院九十年四月三日言詞辯論時證述原告當時確實拒絕簽
        收該人事通知等語在卷，足認縱原告拒絕接受新職，但被告確已說明以原薪
        資原職改敘新職之立場，該意思表示業已到達原告，原告自不得辯稱不知，
        故本院認為此時被告已同意變更人事公告前原證人周詳人私下告知原告新職
        務薪資為四萬餘元之立場，改以原職等級不變、原薪改敘原則調任新職，惟
        原告仍不接受被告調職命令之事實為真正。
      又原告所提八十八年三月二十四日台北縣政府勞資爭議協調委員會議中，調
        解委員及建議調解方案為：「(一)維持原職等原薪資。(二)公司以專案或其他職
        位名稱及類同董事長內部稽核之職等任命，而勞方接受新指派工作任務，以
        利勞資和諧，共存雙贏」，被告辯稱係因其中第二項如任由原告編派職銜始
        得調動原告新職，將破壞公司紀律級管理體制，無法表示同意，因而並未接
        受該調解方案，就上揭會議記錄未臻詳盡部分，被告公司於八十八年三月二
        十五日再發函勞工局表明按「原職等原薪資改敘新職」之原則，並經勞工局
        將函轉送原告，八十八年三月二十六日被告亦另寄發存證信函予原告重申按
        原職之等級及薪資調往執行編輯乙職之原則，並促其履新，有卷附台北縣政
        府處理勞資爭議調解會議記錄、被告公司八十八年三月二十五日對台北縣勞
        工局函、存證信函各一紙在卷可參，均足以證明被告確實已表明調任原告新
        職之立場，原告雖主張台北縣勞工局於同年三月三十日始發文轉知，然縱書
        函於三月三十日後始送達，另有同年三月二十六日被告公司所發之存證信函
        可得知悉，及前三月十六日拒絕收受人事通知等情，是原告主張被告未善盡
        告知義務及不知所調任之新職工作內容及薪資、職等云云，所辯無堪憑採。
    (三)原告調任新職之工作內容是否係降職降薪或為工作條件不利之變更？
      按企業經營者如基於經營上所必需，在同一工作地區調動勞工，而新工作為
        勞工技術、體能所能勝任，對勞工薪資及其他勞動條件未作不利變更，應未
        違反勞動契約之本旨，且非出於報復、不當動機之情形下，為維護事業單位
        營運、管理及本勞資合作精神，勞工應不得拒絕，且在合理範圍內，確認企
        業有「指揮命令權」，亦係在「保障企業生存發展需求」與「保障勞工基本
        權益」兩者間謀求平衡點，而避免偏執一端，故資方調勞方任新職若符合上
        開條件，在權衡勞資和諧之前提下，應認調任新職為符合勞動基準法之立法
        精神為有效。又工作職位是否因降調而受不利變更之判斷基準，並非以職位
        名稱或隸屬作單一判斷標準，應綜合工作實質內容為之。
      本件原告原職為被告公司之「內部稽核兼執行秘書」，職等為六等五級，每
        月薪資七萬四千元，為被告所是認，被告擬由原告負責有關「媒體整合」之
        工作，但以原薪資原職等改敘「執行編輯」一職，已如前述，原告雖抗辯依
        據被告公司八十六年二月十七日發布之「一般事務處理準則」第七條已明文
        規定「內部稽核」職務之權限包括稽核總經理、董事長，此次調職即將原對
        董事長負責之「內部稽核兼研發小組秘書」，降調至須向節目部企劃組主任
        負責之「執行編輯」，有違誠信原則，而執行編輯相當於「文字編輯」及「
        美術編輯」，在業界一般均為較基層且較低階之工作，在被告公司之組織架
        構中，為職等三等級以下，薪資為五萬一千四百元之工作，與原告先前之工
        作而言顯為降低工作待遇云云。惟查「稽核」之業務固職司公司各單位部門
        之業務考核，然非謂稽核之職等均在公司內各單位部門之上，此可由原告所
        提出基本人事資料所載：董事長室另有稽核李佩姍（三等五級）、工務稽核
        李啟輝（四等十三級），顯見「稽核」一職係屬幕僚人員，與其他單位並無
        外部上下從屬關係，乃公司基於內部考核需要，於各單位部門督導內部業務
        之工作，原告前開主張，並無理由。
      又「執行編輯」一職於業界地位不一，不能一概而論，業據兩造就此舉出多
        家公司、雜誌之職等安排可證，原告認定該職稱係屬低階職務，顯有誤會，
        且被告公司中原無「執行編輯」一職之組織編制，原告逕以「文字編輯」、
        「美術編輯」比附爰引，並舉被告「人事薪資架構」為證，主觀認定執行編
        輯為業界較低階且基層之工作，且薪資職等均較原職為低，實屬無據。況被
        告公司經營有線電視傳播，「媒體整合」顯係該公司未來發展之重要業務，
        原告既於縣政府調解時提出書面自承董事長李玉泉於八十八年二月二十六日
        與原告面談調職一事時，即向原告表明新職係負責「媒體整合工作」，可證
        被告確已告知新職之內容，且原告於與證人周詳人商談後翌日即與董事長李
        玉泉面談情形甚為滿意，有證人解美惠前開證言為證，益徵原告主張被告確
        實欲委由原告負責媒體整合之業務，縱該工作之職稱為「執行編輯」，其所
        負責之業務內容並非如原告所稱之基層低階工作，況衡諸原告之學經歷，及
        曾擔任稽核總理各單位業務考核，自對公司內部業務有相當程度之熟稔，原
        告擔任媒體整合業務之職務，難謂顯不適當。又被告公司數次以書面告知原
        告擬以「原職等及原薪資」改敘新職，已如上述，縱證人周詳人曾向原告提
        及新職薪資四萬餘元，惟經原告與被告董事長商談後，被告確已變更原決定
        ，況周詳人告知原告新職內容之時，被告公司尚未發布正式人事命令，應認
        有人事徵詢、探知當事人反應及接受程度之用意，以被告事後多管道向原告
        表明「原職等及原薪資」改敘新職之原則，本院認原告調任之新職其工作地
        點及時間、工作條件、工作內容和個人權益，均未因調動而有不合理之變更
        ，原告亦未提出被告對於調職有何報復或不當動機之任何事證，以供本院參
        酌，而逕以「執行編輯」之職稱主張係遭被告降職降薪之主觀臆測，實屬無
        由。
    (四)系爭勞動契約是否因解僱而合法終止？
      查被告公司行使調職命令權，將原告調任新職，並無違反工作條件變更之原則
      ，且已善盡告知義務，已如前述，然原告一再拒絕履新，違反被告公司行政管
      理規章第十章第一條之規定，為維護公司體制及運作，被告公司即依勞動基準
      法第十二條第四款及公司行政管理規章第九章第十二條第六款規定，於八十八
      年三月三十日予以解僱，業據兩造提出之行政管理規章、解僱公告為證，足證
      被告確已合法解僱原告，終止兩造僱傭契約。原告雖主張被告受領勞務遲延，
      然兩造僱傭契約既已合法終止，即無受領勞務遲延之問題。又原告於八十八年
      三月三十日以書面向台北縣政府勞工局申訴，並依勞動基準法及相關規定請求
      給付資遣費及預告工資，如兩造間尚有僱傭契約，如何能請求資遣費及預告工
      資？復據原告自承於八十九年一月另於駿瑜實業股份有限公司任職，並領有薪
      資，顯見被告自八十八年三月三十日起其主觀意願上即無繼續給付勞務之意思
      ，仍主張被告受領勞務遲延，應給付報酬，顯屬無據。
    (五)綜上所述，原告請求被告應自民國八十八年四月一日起，至九十年一月三十一
      日止，按月於每月五日給付原告新台幣七萬四千元，及自各應給付日之翌日起
      至清償日止，依年息百分之五計算之遲延利息，為無理由。
丙、假執行宣告：原告之訴既經駁回，其假執行之聲請即失所附麗，應併予駁回。
丁、本件事證已臻明確，兩造其餘攻擊防禦方法，核與判決結果無影響，爰不一一論
    述，併此敘明。
戊、據上論結：原告之訴無理由，依民事訴訟法第七十八條，判決如主文。
中      華      民      國    九十    年      四      月    十七     日
                                臺灣板橋地方法院民事第一庭
~B法  官  張紫能
右正本證明與原本無異
如對本判決上訴，應於判決送達後二十日內向本院提出上訴狀。
中      華      民      國    九十    年      四      月      十七      日
~B書記官  黃美雲


司法院資訊處製作；財團法人民間司法改革基金會備份。
